【裁判字號】    98,台上,1034
【裁判日期】    980226
【裁判案由】    違反槍砲彈藥刀械管制條例等罪
【裁判全文】
最高法院刑事判決            九十八年度台上字第一０三四號
上  訴  人  甲○○
            乙○○
上列上訴人等因違反槍砲彈藥刀械管制條例等罪案件，不服台灣
高等法院高雄分院中華民國九十七年四月二十五日第二審判決（
九十七年度上訴字第三四０號，起訴案號：台灣屏東地方法院檢
察署九十六年度偵字第二三二四號），提起上訴，本院判決如下
：
    主  文
上訴駁回。
    理  由
按刑事訴訟法第三百七十七條規定，上訴於第三審法院，非以判
決違背法令為理由，不得為之。是提起第三審上訴，應以原判決
違背法令為理由，係屬法定要件。如果上訴理由書狀並未依據卷
內訴訟資料，具體指摘原判決不適用何種法則或如何適用不當，
或所指摘原判決違法情事，顯與法律規定得為第三審上訴理由之
違法情形，不相適合時，均應認其上訴為不合法律上之程式，予
以駁回。本件原判決依憑上訴人甲○○供承有邀上訴人乙○○同
往屏東縣高樹鄉○○村○○○道路旁之果園（下稱果園）內測試
子彈、乙○○供承有持扣案槍枝對丙○○擊發致丙○○受傷，證
人潘進萬、乙○○、邱清課、許正義及被害人丙○○等人分別於
警詢、偵查及審理時之證述，及卷附內政部警政署刑事警察局（
下稱刑事警察局）槍彈鑑定書、槍枝照片、現場照片、屏東縣警
察局里港分局扣押筆錄、扣押物品目錄表、屏東縣警察局槍枝初
步檢視報告表、屏東縣屏東市寶建醫院急診病歷、急診醫囑單、
急診護理紀錄單、報告單，暨扣案改造槍枝等證據資料，認定甲
○○有原判決事實欄所載之持有具殺傷力之改造槍枝犯行、乙○
○有重傷未遂之犯行，且敘明上訴人等均否認犯行，甲○○辯稱
：其並未持有本件槍彈，槍彈係乙○○單獨所有等語；乙○○則
辯稱：槍枝因走火始射擊到丙○○腿部，僅負過失傷害罪責云云
，均不足採信，已於理由內依據卷證資料詳予指駁說明，認上訴
人等犯行明確。而撤銷第一審關於上開部分之科刑判決，改判仍
變更檢察官起訴法條，適用想像競合犯之規定，論處甲○○未經
許可，持有可發射子彈具有殺傷力之改造槍枝罪刑；論處乙○○
重傷未遂罪刑，及依中華民國九十六年罪犯減刑條例減其宣告刑
二分之一，已詳述所憑之證據及其認定之理由。從形式上觀察，
無足以影響判決結果之違法情形存在。甲○○上訴意旨略以：(一)
、乙○○供出槍枝來源，圖邀槍砲彈藥刀械管制條例第十八條第
四項之減刑寬典，有虛偽供述之嫌；又乙○○有關甲○○持有槍
彈之供述前後不一，且無補強證據，原判決遽採為論處甲○○犯
罪之依據，採證違法。(二)、本件槍枝始終由乙○○持有及試射，
原判決徒憑甲○○有同往果園內觀看乙○○試射，率認其有共同
持有槍彈之犯罪，適用法則不當。(三)、乙○○、潘進萬於警詢、
偵查時均未證稱甲○○有試射槍枝，原判決認定甲○○有持槍試
射之行為，與卷證資料不符；原判決既敘明乙○○向甲○○購槍
部分之供述不一，難予採信，卻又採納乙○○之歷次供述，為認
定甲○○有交付槍彈犯罪之證據，採證理由齟齬，均有判決理由
矛盾之違法。(四)、原判決於理由內說明證人「呂靜芬」於警詢之
陳述，符合刑事訴訟法第一百五十九條之二之情形具證據能力（
見原判決第五頁第十二行）。惟遍查全卷無「呂靜芬」之人，原
判決上揭論述與卷證不符；又本件第一審判決已說明乙○○之警
詢供述無證據能力，原判決改論具證據能力，惟未敘明憑以認定
該警詢陳述有證據容許性之理由，自屬理由不備等語。乙○○則
略以：其因槍枝走火致誤傷被害人，無殺人犯意，所為係犯過失
傷害罪，因雙方已和解，被害人不予追訴，應為不受理判決云云
。惟查：(一)、認事採證、證據之取捨及證據證明力之判斷，俱屬
事實審法院之職權，苟無違背證據法則，自不能指為違法。且證
人之陳述有部分前後不符，或相互間有所歧異時，究竟何者為可
採，法院本得基於合理之心證予以斟酌取捨，非謂一有不符或矛
盾，即應認其全部均為不可採信。從而供述之一部認為真實者，
予以採取，自非證據法則所不許。是證人供述之證言前後縱有差
異，事實審法院依憑其前後之供述，斟酌其他證據，本於經驗法
則與論理法則，取其認為真實之一部，作為論罪之證據，自屬合
法，難謂所認事實與供述證據之部分不符，即指判決有證據上理
由矛盾之違法。經查關於乙○○有否向甲○○購買本件槍彈之前
後供述雖有出入，然就係甲○○交付本件槍彈之基本事實陳述，
仍屬一致，原判決採納乙○○、潘進萬等人一致之證言，經綜合
全案證據資料，參互勾稽判斷，認定甲○○有原判決事實欄所載
之持有手槍之犯行，已詳細說明本於調查所得之心證，而為事實
判斷之理由，要無不適用證據法則或採證理由矛盾等違法情形存
在。又原判決並未認定甲○○係與乙○○共犯持有前揭槍彈罪名
，上訴意旨指摘原判決有認定共同持有槍彈之適用法則不當之違
法，顯非依據卷內訴訟資料執為指摘。(二)、卷查乙○○係於民國
九十六年四月二日因涉槍擊丙○○案件，自行至警局說明槍擊經
過，經警主動詢問時，始供出其槍彈來源為綽號「成仔」之男子
，再經指認過程始確認為甲○○等情，有乙○○之警詢筆錄載明
足憑（見警卷(一)第七頁），稽諸該查獲過程，尚難認其有為己減
刑而故為誣指之可能。(三)、原判決已敘明乙○○之警詢陳述，於
第一審之證述雖有不符，惟該警詢陳述係出於自由意思，如何具
有較可信之特別情況，且為證明本件犯罪事實存否所必要，依刑
事訴訟法第一百五十九條之二規定，得為證據，並採為甲○○上
揭犯罪之論據，要與證據法則無違。又我國刑事訴訟法之第二審
採覆審制，就被告案件經上訴之部分，為完全重複之審理，第二
審法院就其調查證據之結果，本於自由心證而認定事實及適用法
律，其職權與第一審法院雷同，故第二審就其審理結果自為判決
，並非審查第一審判決之當否，毋庸與第一審判決為比較說明。
本件原判決將第一審甲○○部分之判決撤銷，改判如原判決主文
所示之罪刑，則第一審判決甲○○部分既經原審法院撤銷，即不
復存在，原判決對於證據能力有無之認定縱與第一審相異，揆諸
上揭說明，核無違法可言。況卷查第一審判決亦無乙○○之警詢
陳述無證據能力之論載，甲○○此部分上訴意旨顯非依據卷內訴
訟資料執為指摘。至於原判決理由內將證人「乙○○」誤植為「
呂靜芬」，核屬文字之誤寫，不影響全案本旨，乃得依職權更正
事項，揆諸刑事訴訟法第三百八十條規定之旨，仍不得執為上訴
第三審之合法理由。(四)、證據之取捨及證據之證明力如何，均屬
事實審法院得自由裁量、判斷之職權，苟其此項裁量、判斷，並
不悖乎通常一般之人日常生活經驗之定則或論理法則，又於判決
內論述其何以作此判斷之心證理由者，即不得任意指摘其為違法
，據為提起第三審上訴之合法理由。又使人受重傷未遂與普通傷
害之區別，應以加害時有無致人重傷之故意為斷。卷查扣案之槍
枝經刑事警察局鑑定具殺傷力，係屬致命之武器，乙○○執意近
距離持向丙○○下肢射擊，極有可能致丙○○下肢機能受有毀敗
或嚴重減損之重傷害結果，原判決依憑卷證資料認定乙○○係以
重傷害之犯意為之，摒棄乙○○槍枝係不慎走火，僅負過失傷害
罪責之辯解，即非無所本。乙○○上訴意旨仍執陳詞否認犯罪，
而為事實上之爭辯，並就原判決已明白論斷之事項及其採證認事
職權之行使，任意指摘，非適法之第三審上訴理由。此外，上訴
意旨，就原審依職權採證認事之適法行使，或就原判決已說明事
項，專憑己見，泛指為違法，且為單純事實之爭執，或與判決本
旨無關之枝節問題為事實之爭辯，俱非適法之第三審上訴理由。
依前揭說明，應認上訴人等此部分之上訴為不合法律上之程式，
均予以駁回。又第三審上訴書狀，應敘述上訴之理由，其未敘述
者，得於提起上訴後十日內補提理由書於原審法院，已逾上述期
間，而於第三審法院未判決前仍未提出上訴理由書狀者，第三審
法院應以判決駁回之，刑事訴訟法第三百八十二條第一項、第三
百九十五條後段規定甚明。本件上訴人乙○○因寄藏可發射子彈
具有殺傷力之改造槍枝案件，不服原審判決，於九十七年五月八
日提起上訴，並未敘述理由，迄今逾期已久，於本院判決前仍未
提出，依上開規定，其此部分上訴自非合法，應併予駁回。
據上論結，應依刑事訴訟法第三百九十五條，判決如主文。
中    華    民    國  九十八  年    二    月  二十六  日
                      最高法院刑事第十二庭
                          審判長法官  石  木  欽
                                法官  洪  佳  濱
                                法官  呂  丹  玉
                                法官  段  景  榕
                                法官  黃  梅  月
      本件正本證明與原本無異
                                      書  記  官
中    華    民    國  九十八  年    三    月    六    日
                                                      Ｑ


司法院資訊處製作；財團法人民間司法改革基金會備份。
